最高法院刑事判決　　　　　　　　　　 111年度台非字第18號
上　訴　人　最高檢察署檢察總長
被　　　告　賴鈺旻



上列上訴人因被告違反毒品危害防制條例等罪案件，對於本院中
華民國110 年11月17日110年度台上字第507號第三審確定判決及
臺灣高等法院臺南分院109年3月31日109年度上訴字第107號第二
審確定判決（起訴案號：臺灣嘉義地方檢察署108年度偵字第625
1 、6252、6296、6464號），認為部分違背法令，提起非常上訴
，本院判決如下：
    主  文
本院110年度台上字第507號判決關於如其附表編號1至3暨該判決
及臺灣高等法院臺南分院109年度上訴字第107號判決關於如該臺
灣高等法院臺南分院判決附表一編號1至8所示諭知罪刑部分均撤
銷。
賴鈺旻犯如附表一、二各編號所示之罪，各處如各該附表編號主
文欄所示之刑。
    理  由
一、非常上訴理由稱：「按判決不適用法則或適用不當者，為違
    背法令。次按受有期徒刑之執行完畢，或受無期徒刑或受有
    期徒刑一部之執行而赦免後，5 年以內再犯有期徒刑以上之
    罪者，始為累犯，刑法第47條定有明文。本件臺灣高等法院
    臺南分院109 年度上訴字第107號判決及最高法院110年度台
    上字第507號判決，均以被告賴鈺旻因毀棄損害案件，於106
    年8 月28日經臺灣嘉義地方法院以106年度嘉簡字第920號刑
    事判決，判處有期徒刑2月確定，並於106 年12月5日易科罰
    金執行完畢等理由，認被告為累犯，而分別處如上開主文之
    刑；惟被告賴鈺旻前開毀損案件，業經臺灣嘉義地方法院11
    0年度聲簡再字第4號裁定再審，並以110年度再字第1號判決
    被告賴鈺旻無罪確定，此有該判決書可稽。是以被告賴鈺旻
    既無犯前開毀棄損壞罪，顯無刑法第47條規定之受徒刑之執
    行完畢之情形，即與刑法累犯之要件未合。乃上開法院竟分
    別依累犯之規定加重其刑判處如上開主文所示之刑，自有判
    決適用法則不當之違法。案經確定，且於被告不利，爰依刑
    事訴訟法第441條、第443條提起非常上訴，以資糾正。」等
    語。
二、本院按：
(一)判決不適用法則或適用不當者，為違背法令，刑事訴訟法第
    378 條定有明文。本件被告賴鈺旻前因涉犯上開非常上訴書
    理由所示毀棄損害案件之確定判決，業經臺灣嘉義地方法院
    （下稱嘉義地院）110年度聲簡再字第4號裁定再審，並於11
    0年7月26日以110年度再字第1號判決改判諭知被告無罪，於
    同年8 月25日確定，此有上開判決書及臺灣高等法院被告前
    案紀錄表在卷為憑。卷查，本件嘉義地院108年度訴字第602
    號判決（下稱第一審判決），係以被告因犯前述毀棄損害案
    件，經該院以106 年度嘉簡字第920號判決判處有期徒刑2月
    確定，於106年12月5日易科罰金執行完畢，而認被告所犯如
    第一審判決附表一編號1至8所示販賣第三級毒品8 罪刑及附
    表二編號1至3所示明知為偽藥而轉讓3 罪刑，雖均成立累犯
    ，然以被告所犯之前案為毀棄損害罪，與本案不具有相同或
    類似之罪質等由，就被告所犯本案各罪均不加重其最低本刑
    ；臺灣高等法院臺南分院109年度上訴字第107號判決（下稱
    原第二審確定判決）則以被告所犯上開罪刑，均應成立累犯
    及加重其刑，而撤銷改判如其附表一編號1至8「本院諭知之
    罪刑」欄所示販賣第三級毒品（累犯）8罪刑及附表二編號1
    至3「本院諭知之罪刑」欄所示明知為偽藥而轉讓（累犯）3
    罪刑；嗣本院復於110 年11月17日以110年度台上字第507號
    判決（下稱原第三審確定判決）認上開明知為偽藥而轉讓（
    累犯）3罪刑，仍應適用毒品危害防制條例第17條第2項規定
    減輕其刑，而就該轉讓偽藥罪刑部分撤銷並自為判決如其附
    表編號1至3所示明知為偽藥而轉讓（累犯）3 罪刑，另從程
    序上駁回原第二審確定判決關於其附表一編號1至8所示之販
    賣第三級毒品（累犯）3 罪刑部分之第三審上訴。從而，本
    件原第二審確定判決及原第三審確定判決，均係認被告成立
    累犯且應加重其刑為由，而分別宣處如原第二審確定判決之
    附表一「本院諭知之罪刑」欄所示販賣第三級毒品（累犯）
    8 罪刑、原第三審確定判決之附表「主文」欄所示明知為偽
    藥而轉讓（累犯）3 罪刑，即均與刑法累犯規定之要件未合
    。乃原第二審確定判決、原第三審確定判決仍皆依累犯之規
    定加重其刑而各宣處如上述「本院諭知之罪刑」及「主文」
    欄所示之刑，仍有判決適用法則不當之違法。案經確定，且
    不利於被告，非常上訴意旨執以指摘，為有理由，應由本院
    將原第三審確定判決關於如其附表編號1至3暨該判決及原第
    二審確定判決關於如原第二審確定判決附表一編號1至8所示
    諭知罪刑部分均撤銷，替代原第三審依其裁判當時應適用之
    法律，另行判決如主文第2項所示，以資救濟。
(二)被告所犯如主文第2 項所示而經本院撤銷自為判決之如附表
    一各編號所示不得易服社會勞動8 罪刑與如附表二編號1至3
    所示得易服社會勞動3 罪刑，因尚須與被告所犯其他案件之
    宣告罪刑，另由被告決定是否請求檢察官聲請定應執行刑暨
    其定刑之範圍，本院自不必就上開罪刑分別定其應執行之刑
    ，以避免重複裁判，且使定應執行刑之程序保障更加周延、
    妥適。另原第二審確定判決適用毒品危害防制條例第19條第
    1項及刑法第38條之1第1項前段、第3項規定宣告沒收部分（
    即其主文第三項諭知「其他上訴駁回〈沒收宣告部分〉。」
    ）為具有獨立性之法律效果，已非從刑，非常上訴意旨亦未
    指摘原第二審確定判決宣告沒收部分有何違法，自不在本院
    審判範圍。均附此敘明。
據上論結，應依刑事訴訟法第447 條第1項第1款，109年7月15日
修正施行前毒品危害防制條例第4 條第3項、第17條第2項，藥事
法第83條第1項，刑法第11條、第62條前段，判決如主文。
中    華    民    國   111    年    4     月    13    日
                  刑事第五庭審判長法  官  吳  信  銘  
                                  法  官  沈  揚  仁  
                                  法  官  蔡  廣  昇  
                                  法  官  吳  秋  宏  
                                  法  官  梁  宏  哲  
本件正本證明與原本無異
                                  書記官
中    華    民    國   111    年    4     月    25    日
附錄本案論罪科刑法條
109年7月15日修正施行前毒品危害防制條例第4條第3項：
製造、運輸、販賣第三級毒品者，處七年以上有期徒刑，得併科
新臺幣七百萬元以下罰金。
藥事法第83條第1項：
明知為偽藥或禁藥，而販賣、供應、調劑、運送、寄藏、牙保、
轉讓或意圖販賣而陳列者，處七年以下有期徒刑，得併科新臺幣
五千萬元以下罰金。
 
 
 
 
 
 
 附表一
┌─┬────┬────────┬────────┬────────┐
│編│販賣對象│販賣時間地點    │主文            │ 備註           │
│號│        │                │                │ （臺南高分字10 │
│  │        │                │                │ 9年度上訴字第1 │
│  │        │                │                │ 07號判決之量刑 │
│  │        │                │                │ ）             │
├─┼────┼────────┼────────┼────────┤
│1 │少年    │107年9月間某日下│賴鈺旻販賣第三級│賴鈺旻販賣第三級│
│  │A10734  │午4時許，在嘉義 │毒品，處有期徒刑│毒品，累犯，處有│
│  │        │縣水上車站附近之│參年柒月。      │期徒刑參年玖月。│
│  │        │85度C商店旁     │                │                │
├─┼────┼────────┼────────┼────────┤
│2 │少年    │107年10月間某日 │賴鈺旻販賣第三級│賴鈺旻販賣第三級│
│  │A10734  │，在嘉義縣水上交│毒品，處有期徒刑│毒品，累犯，處有│
│  │        │流道下往水上方向│參年柒月。      │期徒刑參年玖月。│
│  │        │左側之中油加油站│                │                │
│  │        │旁              │                │                │
├─┼────┼────────┼────────┼────────┤
│3 │少年    │107年11月29日凌 │賴鈺旻販賣第三級│賴鈺旻販賣第三級│
│  │A10734  │晨1時許，在嘉義 │毒品，處有期徒刑│毒品，累犯，處有│
│  │        │縣水上交流道下往│參年柒月。      │期徒刑參年玖月。│
│  │        │水上方向左側之中│                │                │
│  │        │油加油站旁      │                │                │
├─┼────┼────────┼────────┼────────┤
│4 │少年    │108年3月2日晚上6│賴鈺旻販賣第三級│賴鈺旻販賣第三級│
│  │賴○昇  │時許，在嘉義縣水│毒品，處有期徒刑│毒品，累犯，處有│
│  │        │上鄉水頭村之住家│參年陸月。      │期徒刑參年柒月。│
│  │        │前              │                │                │
├─┼────┼────────┼────────┼────────┤
│5 │少年    │108年3月間某日下│賴鈺旻販賣第三級│賴鈺旻販賣第三級│
│  │龔○豪  │午2、3時許，在嘉│毒品，處有期徒刑│毒品，累犯，處有│
│  │        │義縣水上鄉柳子林│參年陸月。      │期徒刑參年柒月。│
│  │        │某全家超商旁    │                │                │
├─┼────┼────────┼────────┼────────┤
│6 │李明揚  │107年12月底某日 │賴鈺旻販賣第三級│賴鈺旻販賣第三級│
│  │        │，在嘉義縣水上鄉│毒品，處有期徒刑│毒品，累犯，處有│
│  │        │台一線北回歸線對│壹年玖月。      │期徒刑壹年拾月。│
│  │        │面之統一超商    │                │                │
├─┼────┼────────┼────────┼────────┤
│7 │少年    │107年10月底某日 │賴鈺旻販賣第三級│賴鈺旻販賣第三級│
│  │劉○杰  │，在嘉義縣水上鄉│毒品，處有期徒刑│毒品，累犯，處有│
│  │        │水上國小對面之統│壹年玖月。      │期徒刑壹年拾月。│
│  │        │一超商          │                │                │
├─┼────┼────────┼────────┼────────┤
│8 │少年    │107年12月23日晚 │賴鈺旻販賣第三級│賴鈺旻販賣第三級│
│  │郭○誠  │上10時30分許，在│毒品，處有期徒刑│毒品，累犯，處有│
│  │        │嘉義縣水上鄉台一│參年陸月。      │期徒刑參年柒月。│
│  │        │線北回歸線對面之│                │                │
│  │        │統一超商        │                │                │
└─┴────┴────────┴────────┴────────┘
附表二
┌─┬────┬────────┬────────┬────────┐
│編│轉讓對象│轉讓時間地點    │主文            │本院 110 年度台 │
│號│        │                │                │上字第 507 號確 │
│  │        │                │                │定判決之量刑    │
├─┼────┼────────┼────────┼────────┤
│1 │少年    │107年3月22日23時│賴鈺旻犯轉讓偽藥│賴鈺旻犯轉讓偽藥│
│  │郭○誠  │許，在嘉義市新民│罪，處有期徒刑壹│罪，累犯，處有期│
│  │        │路35號勤億蛋品夢│月。            │徒刑貳月。      │
│  │        │工廠之統一超商座│                │                │
│  │        │位區            │                │                │
├─┼────┼────────┼────────┼────────┤
│2 │少年    │107年4月5日22時3│賴鈺旻犯轉讓偽藥│賴鈺旻犯轉讓偽藥│
│  │郭○誠  │0分，在嘉義市新 │罪，處有期徒刑壹│罪，累犯，處有期│
│  │        │民路35號勤億蛋品│月。            │徒刑貳月。      │
│  │        │夢工廠之統一超商│                │                │
│  │        │座位區          │                │                │
├─┼────┼────────┼────────┼────────┤
│3 │少年    │107年4月30日22時│賴鈺旻犯轉讓偽藥│賴鈺旻犯轉讓偽藥│
│  │郭○誠  │許，在嘉義市新民│罪，處有期徒刑壹│罪，累犯，處有期│
│  │        │路35號勤億蛋品夢│月。            │徒刑貳月。      │
│  │        │工廠之統一超商座│                │                │
│  │        │位區            │                │                │
└─┴────┴────────┴────────┴────────┘